# 请教陈版

提问人：huangyuanhua 时间：2012-01-28 23:30:24
某外资企业 2011 年 1 月 1 日执行新会计准则，并对比较资产负债表期初数进行了追溯调整。 我的问题是：如果仅有投资性房地产为追溯调整项目（该企业投资性房地产以公允价值计量），在调整比较利润表上期损益科目下的折旧摊销后，其他是否直接调整上期期初未分配利润； 抑或根本无需调整上年折旧摊销，仅调整上期期初未分配利润。
该贴已经同步到 huangyuanhua的微博

回答人：chenyiwei
比较报表中可能涉及的对 2011 年初资产负债项目和 2010 年度损益项目的调整包括（假设仅与该项投资性房地产的后续计量模式改变相关，并且不包括报表项目的重分类调整）： 1 、原先成本模式下计提的折旧、摊销冲回，其中 2010 年度的折旧、摊销额调整比较利润表相关项目， 2009 年度及更早年度的折旧、摊销调整 2010 年年初未分配利润。 2 、投资性房地产公允价值变动，其中 2010 年年末与年初相比的变动额调整比较利润表上的公允价值变动损益项目，截至 2010 年年初的累计公允价值变动调整 2010 年年初留存收益。 3 、与上述 1 、 2 两项相对应的递延所得税影响，其中与 2010 年度损益变动对应的影响数调整比较利润表上的所得税费用项目，截至 2010 年年初的累计影响数调整 2010 年年初留存收益。 4 、上述三项调整对留存收益的影响，如果该外资企业是按《公司法》计提盈余公积的，应按比例相应调整法定盈余公积计提额；如果该外资企业是按外资企业法相关规定计提三项基金的，则视具体情况确定是否需同步调整三项基金的计提数。具体可参照《计学撮要》第 367 ～ 370 页的问答，凡是该问答中认为企业可在无董事会决议的情况下自动按照当年度实现的利润提取相应比例的三项基金的，则此处也应当根据对留存收益的调整情况自动相应调整相应的基金计提金额，并可追溯到以前年度；反之，则应在董事会通过补充决议后才能调整三项基金，并且三项基金的调整也不能追溯到以前年度。

提问人：greenapple 时间：2012-02-04 18:46:16
1.在中国准则下，公司计划处置的子公司股权是否可以在报表中重分类至持有待售的非流动资产？如果可以，那么对应的负债应当放在报表上的什么项目里？
2.在中国准则下，对于计划处置的联营公司股权是否也可以在在报表中重分类至持有待售的非流动资产？如果可以，对应的应享有联营公司的损益在报表中如何披露？

回答人：chenyiwei
根据解释 1 号第六条规定，同时满足下列条件的非流动资产应当划分为持有待售：一是企业已经就处置该非流动资产作出决议；二是企业已经与受让方签订了不可撤销的转让协议；三是该项转让将在一年内完成。 因此，仅仅是计划处置，但没有与受让方签署不可撤销的转让协议的非流动资产，或者转让价格、时间等尚未锁定的，不能作为持有待售。 在中国准则下，对于计划处置的联营公司股权也应当在同时满足这三个条件的前提下才能作为持有待售。如果符合持有待售条件的，应考虑在满足持有待售确认条件后是否应当因为不再具有重大影响而停止使用权益法。

提问人：greenapple 时间：2012-02-04 19:11:09
感觉国际准则对划分为持有待售非流动产的标准，没有中国准则规定那么严格，在国际准则和中国准则上是否存在差异?

回答人：chenyiwei
是的，这方面确实在实际执行方面存在差异。

提问人：nikan 时间：2012-02-05 09:11:08
国际准则和中国准则均将受金融工具准则规范的金融资产排除在持有待售准则适用范围之外，但有一定的差异。 在国际准则下，股权投资是受到《IAS39——金融工具：确认和计量》规范的，而IAS39规范的金融资产是被IFRS5－持有待售的非流动资产和终止经营排除在其适用范围之外的。换言之，在国际准则下，对子公司的投资和联营企业的投资即使有处置意图，也无需归类为持有待售。
在中国准则下，对子公司和联营企业的投资受CAS2规范，不受金融工具准则规范，因此持有待售的规定并未将对子公司和联营企业的投资排除在适用范围之外。 我理解，这属于一项准则差异。

回答人：chenyiwei
持有待售界定的准则差异，我理解应当是主要体现在是否要求有一项不可撤销的处置协议这一点上。

回答人：chenyiwei
当在联营企业中的权益按照IAS 28的规定采用权益法核算时，就不属于IAS 39的规范范围，因此并未被排除于IFRS 5的适用范围之外。这一点还是需要注意的。

提问人：kaipi 时间：2012-03-26 20:52:44
假设a为母公司，b（a持股80%）、c（a持股60%）都为子公司。b当年销售给c100万的货物，成本 80 万，c当年销售所购b货物的一半。陈版，在合并层面抵消b、c之间内部交易时 是 （ 1 ） 借 营业收入 100 万 贷 营业成本 90 万 存货 10 万 然后借：少数股东权益 8 万 贷：少数股东损益 8 万 还是（ 2 ） 借 营业收入 80 万 贷 营业成本 72 万 存货 8 万 或者是别的抵消 谢谢！

回答人：chenyiwei
回复 kaipi 的帖子
借：营业收入 100 万，贷：营业成本 90 万，贷：存货 10 万
期末未实现损益 10 万，按B（卖方）股权比例计算归属少数股东 2 万： 借：少数股东权益 2 万，贷：少数股东损益 2 万。

回答人：chenyiwei
回复 huanlinone 的帖子
1 、尽管中间有A公司过手，但对于整个集团而言，这两步交易对于集团对外财务状况、经营成果的影响和B直接销售给C是相同的。所以合并抵销后的结果也应当相同，即不考虑A在其中“过手”环节的影响。
2 、子公司之间的互相销售称为“平销”。对于平销交易，内部交易未实现损益被抵销的影响应按照在该平销交易中处于卖方地位的子公司的权益结构分摊给母公司股东和少数股东。这其实与逆销、顺销交易的未实现损益抵销影响的分配遵循了同一原则。

提问人：greenapple 时间：2012-07-22 15:16:04
某香港上市公司A的100%全资子公司B持有A的股份在合并报表层面作为库存股列示，本年度，B持有A公司的股份根据国资委的批复全部无偿划转给A的股东C，C为A公司最终控股股东的子公司。请问该项无偿划转股权的交易在国际准则下是否应做为权益性交易处理？在B公司单体层面和合并报表层面各自应如何进行会计处理？

回答人：chenyiwei
回复 greenapple 的帖子
1 、就B公司个别报表而言，因为无偿划出一项投资资产给关联方，所以按照权益性交易原则，按照划出投资资产的原账面价值借记资本公积，贷记可供出售金融资产等投资类科目。
2 、在A公司合并报表而言，该交易可以视作以零对价重新对外发行库存股（因为是无偿划出，所以相当于零对价发行），在合并报表层面应按权益性交易的处理原则，借记资本公积，贷记库存股。

提问人：lh_2311 时间：2012-10-28 21:17:50
陈老师您好！某工程技术公司按照客户技改的要求提供“工程设计、相关设备采购”两项服务，但合同中只约定了一个总价款，此类项目工期一般在一年以上，请问对这样的合同是按照“建造合同准则”分期确认收入还是应该按照“收入”准则以销售商品来确认收入？若按照“建造合同准则”来确认，相关设备到达工地是否可以确认合同成本并计算完工进度？

回答人：chenyiwei
回复 lh_2311 的帖子
这个问题在实务中有争议，做法也不统一。根据《企业会计准则第 15 号——建造合同》和《企业会计准则解释第 3 号》第六条的规定，建造合同通常具有以下特征：（ 1 ）先有买主（即客户），后有标底（即资产）。建造资产的造价在签订合同时已经确定；（ 2 ）资产的建设期长，一般都要跨越一个会计年度，有的长达数年；（ 3 ）所建造的资产体积大，造价高；（ 4 ）建造合同一般为不可取消的合同；（ 5 ）建造合同的标的资产通常是按照客户的要求定制的非标准资产，如不做较大改动，可能只有该客户可以使用；（ 6 ）承接建造合同的企业（承包方或施工方）仅仅就其提供的施工劳务、材料和设备等获取相关报酬，不承担标的资产所有权上的剩余风险和报酬，标的资产所有权上的剩余风险和报酬（如建造完成后，标的资产本身的公允价值变动风险）由客户承担。
在本案例中，公司应当根据对以下因素的分析，确定应采用建造合同模式还是商品销售模式确认收入： （ 1 ）该合同的特征与前段所述“建造合同的通常特征”相符合的程度。 （ 2 ）合同条款的特征，例如：与产品的需求方（即客户）签订的是否为产品购销合同，而不是建造合同，合同中一般约定买卖标的、质量标准、货物的运输及交货、货物接受、安装及验收、货物维护维修技术支持及培训服务、货款的支付、双方违约责任等条款。 （ 3 ）该合同的总成本中，需由企业自行完成的设计、安装和自产设备所占的比重；企业自身独有的核心技术在合同的赢得和执行方面是否起到关键作用。 （ 4 ）该合同所涉及的设备是通用设备还是根据业主需求定制的专用（非标准）设备。 一般认为如果合同所涉及设备属于外购（尤其是企业作为特定的设备品牌的代理商时），且基本上属于通用设备；企业自身提供的设计、安装、调试等在总成本和总的工作量中占比较小；企业自身的核心技术在合同的赢得和执行方面未起到关键作用，则可以认为本质上该合同整体上属于商品销售，设计、安装等都是附属于商品销售的，应适用《企业会计准则第 14 号——收入》中的商品销售模式确认收入，收入在满足条件时一次性确认。